臺灣高雄地方法院刑事判決　　　　　　　94年度訴字第1168號
公　訴　人　臺灣高雄地方法院檢察署檢察官
被　　　告　甲○○原名許照志.
　　　　　　　　　　男　38歲.
上列被告因違反毒品危害防制條例案件，經檢察官提起公訴（94
年度毒偵字第2027號），本院判決如下：
    主  文
甲○○施用第一級毒品，累犯，處有期徒刑捌月；又施用第二級
毒品，累犯，處有期徒刑伍月。應執行有期徒刑壹年。
    事  實
一、甲○○前因違反肅清煙毒條例、麻醉藥品管制條例等案件，
    經法院分別判處有期徒刑3 年5 月、4 月，定應執行刑3年6
    月確定；另因違反肅清煙毒條例、偽造文書等案件，經法院
    分別判處有期徒刑3 年7 月、4 月，定應執行刑3 年10月確
    定，又因詐欺、偽造特種文書等案件，經法院分別判處有期
    徒刑4 月、3 月，定應執行刑5 月確定，上開各罪合併執行
    ，甫於民國90年3 月30日假釋期滿執行完畢。其前因施用毒
    品案件，經本院以93年度毒聲字第354 號裁定送臺灣高雄看
    守所附設勒戒處所執行觀察、勒戒後，認有繼續施用毒品之
    傾向，又經本院以93年度毒聲字第721 號裁定令入戒治處所
    施以強制戒治1 年，嗣因戒治成效經評定為合格，認無繼續
    戒治之必要，於93年11月12日出所，並由臺灣高雄地方法院
    檢察署檢察官於93年11月28日以93年度戒毒偵字第1157號為
    不起訴處分確定。詎仍不知悔改，明知海洛因及甲基安非他
    命業經公告分別列為毒品危害防制條例第2 條第2 項第1 款
    、第2 款之第一、二級毒品，不得非法持有、施用，竟基於
    施用第一級毒品海洛因之犯意，於前開強制戒治執行完畢釋
    放後5 年內即94年1 月25日4 時40分許回溯26小時內之某時
    （不含公權力拘束時間），在不詳地點，以不詳方式，施用
    第一級毒品海洛因1 次，另基於施用第二級毒品甲基安非他
    命之犯意，於94年1 月25日4 時40分許回溯24小時內之某時
    （不含公權力拘束時間），於不詳地點，以不詳方式，施用
    第二級毒品甲基安非他命1 次。嗣於94年1 月24日23時30分
    許，在高雄市○○區○○路與自立路口，經警臨檢查獲。
二、案經高雄市政府警察局新興分局移送臺灣高雄地方法院檢察
    署檢察官偵查起訴。
    理  由
一、訊據被告甲○○矢口否認有何施用第一、二級毒品犯行，辯
    稱：伊在經警查獲前，同車友人乙○○在車上施用海洛因、
    甲基安非他命，伊在旁邊不小心吸到云云。然查：
    (一)被告於94年1 月25日4 時40分許經警查獲後親自排放、採
      集並緘封之尿液，經送高雄市立凱旋醫院以EIA 酵素免疫
      分析法初步檢驗、GC /MS氣相層析質譜儀法確認檢驗結果
      ，確呈曾施用第一級毒品海洛因、第二級毒品甲基安非他
      命之陽性反應，此有高雄市政府警察局新興分局偵辦毒品
      案件嫌疑人尿液採證代碼對照表、該院94年2 月17日濫用
      藥物尿液檢驗報告各乙份在卷可稽，而以氣相層析質譜儀
      之方法作藥物及其代謝產物之定性及定量分析檢驗者，幾
      乎不會有偽陽性反應產生，亦即如尿液中未含有煙毒之反
      應者，即不可能產生因藥物所引起之偽陽性反應，業據行
      政院國軍退除役官兵輔導委員會榮民總醫院83年4 月7 日
      （83）北總內字第09039 號函釋在案，則被告之尿液檢體
      經以氣相層析質譜儀分析法複驗，既呈海洛因代謝物嗎啡
      及甲基安非他命陽性反應，顯已排除被告因服用藥物導致
      呈毒品偽陰性反應之可能，足徵被告於採尿前確曾施用第
      一級毒品海洛因及第二級毒品甲基安非他命，應可確定。
      又海洛因經施用入人體，平均約26小時內由其尿液中可驗
      出嗎啡陽性反應，此經行政院衛生署藥物食品檢驗局81年
      9 月8 日（81）藥檢壹字第8114885 號函示明確；而甲基
      安非他命經口服投與後，約百分之七十於24小時內可自尿
      液中排出，又其尿液內含甲基安非他命成分之檢出，與投
      與甲基安非他命的量、個人體質、檢驗儀器之精密度有關
      ，通常採尿化驗是否呈陽性反應，應以投與後24小時內所
      採者為宜，此有行政院衛生署藥物食品檢驗局（80）藥檢
      壹字第4529號函可佐。綜上所述，足認被告有於94年1 月
      25日4 時40分許經警查獲採尿時起回溯前26小時內之某時
      （不含公權力拘束時間），曾在不詳處所，以不詳方式施
      用第一級毒品海洛因1 次，並於同日經警查獲、採尿時起
      回溯24小時內止之某時，在不詳地點，以不詳方式施用第
      二級毒品甲基安非他命之事實無訛。
    (二)被告固以前揭情詞置辯，並聲請傳喚證人乙○○到庭結證
      稱：「（審判長問：在案發當時是否與被告在場？）我們
      二人一起在被告的車上。那天我在鹽埕區要買毒品，因為
      寒流的關係所以我就請被告載我去我家（仁武的團管區）
      ，在澄清湖後面，後來我們在十全路與自由路口停車，想
      買飲料就被警察抓到了，當時我在駕駛座旁邊位子，當時
      我剛買到毒品，進車後腳後座有壹個黑色包包，我就把它
      放在裡面，因為我想睡覺所以我用安非他命放在錫箔紙上
      面燒，吸它的煙，又用海洛因捲二根，以香煙方式吸食，
      另一根沒有吸，一根已經吸完了，我在吸食的時候被告就
      坐在前座」等語。按吸入煙毒或安非他命之二手煙，在文
      獻上雖尚無能否由尿液中檢驗出煙毒或安非他命反應之研
      究報告，然依法務部調查局檢驗煙毒或安非他命案件經驗
      研判，若非長時間與吸毒者直接相向且存心大量吸入吸毒
      者所呼出之煙氣，以二手煙中可能存在之低劑量煙毒或安
      非他命，應不致在尿液中檢驗出煙毒或安非他命反應，此
      有法務部調查局82年8 月6 日（82）發技1 字第4153號函
      可考，查被告就其前開辯稱伊係吸到二手煙等情，固聲請
      傳喚證人乙○○到庭為證，然若非被告直接相向且存心大
      量吸入吸毒者所呼出之煙氣，亦不致使其尿液檢驗呈嗎啡
      、甲基安非他命陽性反應，是被告自無可能僅因與吸毒之
      人同處一車吸入吸毒者呼出之煙氣而使其尿液出現嗎啡及
      甲基安非他命陽性之反應，依上述說明，被告所辯實屬圖
      卸之詞，不足採信。是被告施用第一級毒品海洛因及第二
      級毒品甲基安非他命之犯行，至堪認定。
    (三)被告前因施用毒品案件，經本院裁定送勒戒處所觀察、勒
      戒後，因有繼續施用毒品之傾向，並經本院裁定令入戒治
      處所施以強制戒治1 年，嗣因戒治成效經評定為合格，認
      無繼續戒治之必要，於93年11月12日出所，並由臺灣高雄
      地方法院檢察署檢察官於93年11月28日以93年度戒毒偵字
      第1157號為不起訴處分確定之事實，有該不起訴處分書、
      臺灣高等法院被告全國前案紀錄表、本院被告院內索引卡
      紀錄表、臺灣高雄地方法院檢察署刑案資料查註紀錄表各
      1 紙附卷可參，其於觀察勒戒執行完畢釋放後，5 年內再
      犯本件施用第一級毒品罪，事證明確，應予依法論科。
二、按對於施用毒品者之追訴，依毒品危害防制條例第23條第2
    項規定：「觀察、勒戒或強制戒治執行完畢釋放後，5 年內
    再犯第10條施用毒品之罪者，應依法追訴。」本件被告前因
    施用毒品案件，經觀察、勒戒後，認有繼續施用傾向，而經
    強制戒治，後由檢察官為不起訴處分確定，且於93年11月12
    日強制戒治執行完畢釋放，其於5 年內再犯本件施用毒品案
    件，依毒品危害防制條例第23條第2 項之規定，應依法追訴
    。被告持有第一、二級毒品進而施用，持有之低度行為各為
    施用之高度行為所吸收，均不另論持有毒品之罪。被告所犯
    上開二罪，罪名各別，行為互異，應分論併罰。被告前曾因
    違反肅清煙毒條例、麻醉藥品管制條例等案件，經法院分別
    判處有期徒刑3 年5 月、4 月，定應執行刑3 年6 月確定；
    另因違反肅清煙毒條例、偽造文書等案件，經法院分別判處
    有期徒刑3 年7 月、4 月，定應執行刑3 年10月確定，又因
    詐欺、偽造特種文書等案件，經法院分別判處有期徒刑4 月
    、3 月，定應執行刑5 月確定，上開各罪合併執行，於90年
    3 月30日假釋期滿執行完畢，此有臺灣高等法院被告全國前
    案紀錄表及臺灣高雄地方法院檢察署刑案資料查註紀錄表各
    乙份在卷可稽，其於5 年以內再犯本件有期徒刑以上之罪，
    為累犯，應依刑法第47條規定加重其刑。爰審酌被告前有多
    次毒品前科，且因犯毒品危害防制條例案件經觀察、勒戒及
    強制戒治，為不起訴處分確定後，仍未能徹底戒絕毒品，復
    犯本案施用毒品罪，顯見其無戒毒悔改之意，另考量施用毒
    品乃自戕一己之身體健康，尚未對他人造成危害，被告犯後
    否認犯行，態度非佳等一切情狀，各量處如主文所示之刑，
    並定其應執行之刑。
據上論斷，應依刑事訴訟法第299 條第1 項前段，毒品危害防制
條例第10條第1 項、第2 項，刑法第11條前段、第47條、第51條
第5 款，判決如主文。
中　　華　　民　　國　　94　　年　　6 　　月　　30　　日
                  刑事第四庭    審判長法  官  簡志瑩
                                      法  官  李  蓓
                                      法  官  楊佩蓉
以上正本證明與原本無異。
如不服本判決，應於收受送達後10日內向本院提出上訴書狀。
中　　華　　民　　國　　94　　年　　6 　　月　　30　　日
 　　　　　　　　　　　　　　　       書記官  翁淑珮
附錄本案論罪科刑法條
毒品危害防制條例第10條
施用第一級毒品者，處6月以上5年以下有期徒刑。
施用第二級毒品者，處3 年以下有期徒刑。
